臺灣臺南地方法院家事判決　　　　　　　95年度家訴字第27號
原　　　告　庚○○
被　　　告　己○○
　　　　　　戊○○
　　　　　　丁○○
　　　　　　乙○○
　　　　　　丙○○
兼　前二人
訴訟代理人　甲○○
前當事人間請求分割遺產事件， 經本院於民國96年1月23日言詞
辯論終結，判決如下：
    主      文
兩造公同共有被繼承人徐江波所遺坐落 台南市○○區○○段587
地號、地目旱、面積2926.59平方公尺土地及同段587-1地號、地
目旱、面積109.61平方公尺土地暨同段587-2地號、 地目旱、面
積18.24平方公尺三筆土地，應分割如附圖壹所示：A部分面積51
7.61平方公尺 及a部分面積93.28平方公尺由原告庚○○取得，B
部分面積517.61平方公尺及b部分面積93.28由被告己○○取得，
C部分面積517.61平方公尺 及c部分面積93.28平方公尺由被告戊○○取得，D1部分面積172.53平方公尺 及d1部分面積31.09平方
公尺由被告乙○○取得，D2部分面積172.53平方公尺及d2部分面
積31.09平方公尺 由被告甲○○取得，D3部分面積172.54平方公
尺及d3部分面積31.1平方公尺由被告丙○○取得，E部分面積517
.61 平方公尺及e部分面積93.28平方公尺由被告丁○○取得。
訴訟費用由兩造依附表所示應繼分之比例負擔。
    事實及理由
甲、程序方面：
  一、按因不動產之物權或其分割或經界涉訟者，專屬不動產所
      在地之法院管轄， 民事訴訟法第10條第1項定有明文，本
      件因涉不動產之分割，應專屬不動產所在地之法院管轄，
      而本件不動產均坐落台南市，故本院有管轄權。
  二、次按訴狀送達後，原告不得將原訴變更或追加他訴，但經
      被告同意者，不在此限， 民事訴訟法第255條第1項第1款
      定有明文。原告起訴時，原請求就兩造共有坐落台南市○○區○○段587號之不動產，准予分割， 而於訴訟進行中
      ，追加兩造共有坐落台南市○○區○○段587-1號及587-2
      號之不動產，一併分割，自屬訴之追加，惟被告對原告此
      部分之追加並無異議，依前開法條規定，本院自應准許，
      併予審酌，附此說明。
乙、實體方面：
  一、原告主張： 坐落台南市○○區○○段587、587-1、587-2
      地號土地（以上三筆土地，以下合併簡稱系爭土地）係原
      告與被告所公同共有，系爭土地原係被繼承人徐江波所有
      ，被繼承人徐江波於民國77年12月11日死亡，其繼承人有
      子女即原告庚○○、被告己○○、戊○○、丁○○及孫即
      被告乙○○、甲○○、丙○○三人（乙○○、甲○○、丙○○三人係被繼承人徐江波之女林徐秀枝之子女，林徐秀
      枝於77年11月29日死亡，比被繼承人徐江波早死亡，自應
      由乙○○、甲○○、丙○○三人代位繼承林徐秀枝之應繼
      分），則兩造之應繼分如附表所示，即原告庚○○及被告
      己○○、戊○○、丁○○各五分之一，被告乙○○、甲○○、丙○○三人各十五分之一。 又系爭土地於94年5月16
      日辦妥遺產公同共有登記後，因並無不能分割之情形，亦
      無不分割之特約，依民法第1151、1164條之規定，自應准
      予分割，茲因共有人間經多次討均無法達成共識完成分割
      以利土地之利用， 爰請求1.分割方法如附圖貳所示，即A
      部分面積585.32平方公尺 由原告庚○○取得，B部分面積
      585.32平方公尺 由被告己○○取得，C部分面積585.31平
      方公尺 由被告戊○○取得，D部分面積195.11平方公尺由
      被告乙○○取得，E部分面積195.11平方公尺 由被告甲○○取得，F部分面積195.1 1平方公尺由被告丙○○取得，
      G部分面積585.31平方公尺由被告丁○○取得， 2.被告應
      就前項分割之結果協同原告辦理分割登記，及3.訴訟費用
      由被告依持分比例負擔。
  二、被告方面：被告己○○、戊○○、丁○○、乙○○、甲○○、丙○○五人均同意 被告甲○○於95年7月26日所提出
      之分割方案即如附圖壹所示之分割方案，不同意原告所提
      之分割方案。
  三、兩造不爭執事項：
    (一)兩造公同共有系爭土地，兩造應繼分如附表所示。
    (二)兩造於94年5月16日已辦妥遺產公同共有並登記。
  四、得心證之理由：
    (一)按繼承人得隨時請求分割遺產，但法律另有規定或契約另
      有訂定者，不在此限；直系血親卑親屬之繼承人，有於繼
      承開始前死亡或喪失繼承權者，由其直系血親卑親屬代位
      繼承其應繼分；同一順位之繼承人有數人時，按人數平均
      繼承，但法律另有規定者，不在此限，民法第1164條、第
      1140條、第1141條定有明文。次按繼承人有數人時，在分
      割遺產前各繼承人對於遺產全部為公同共有；因繼承於登
      記前已取得不動產物權者，非經登記不得處分其物權，民
      法第1151條、第959條亦規定甚明。 復按繼承人如欲終止
      其間之公同共有關係，惟有以分割遺產之方式為之，又將
      遺產之公同共有關係終止改為分別共有關係，性質上屬分
      割遺產方法之一（最高法院74年台上字第2561號判例、82
      年台上字第748號判決參照）。
    (二)原告主張兩造公同共有系爭土地，兩造之應繼分如附表所
      示乙節，業據提出土地登記簿謄本、地籍圖謄本、繼承系
      統表及戶籍謄本為憑，且為兩造所不爭執，堪信原告此部
      分主張為真實。原告復主張兩造就上開遺產並無不可分割
      之協議，亦無因法律規定不能分割之情形存在之，因被告
      不同意原告所提之方案，兩造多次協議仍不能協議分割等
      情，為被告所不爭執，且由被告等人於本件審理中堅提另
      一分割方案且一再爭執原告所方案不公平乙節，自足認定
      兩造無法達成分割協議。是原告此部分原告主張，亦堪認
      為實在。從而，原告訴請法院裁判分割，揆諸前揭說明，
      於法即無不合，應予准許。
    (三)又系爭土地中，僅有587-1及587-2二筆地號之土地與馬路
      相鄰， 而該二筆土地與587地號土地相比，面積不成比例
      ，如依原告主張之分割方案即如附圖貳所示之方案，將僅
      有原告可分得面臨及近臨馬路之土地，而被告等盡分得與
      馬路距離較遠之土地，且經常為河川所淹沒，且依都市計
      畫，系爭587地號已編為河川區， 有台南市彼處都市發展
      局函文在卷可稽，如此分割方案，對同為土地共有人之被
      告，顯然不公平。而被告甲○○所提之分割方案即如附圖
      壹所示之分割方案，令兩造均分得近臨馬路之土地，較為
      合理，且被告等均同意此分割方式。從而，本院認兩造依
      如附圖壹所示之方法分割系爭遺產，尚稱公平合理，爰判
      決分割被繼承人之遺產如主文第一項所示。
丙、結論：原告之訴，為有理由， 依民事訴訟法第80之1條，判
    決如主文。
中　　華　　民　　國　　96　　年　　2 　　月　　6 　　日
                      家事法庭    法　官　王 獻 楠
以上正本係照原本作成。
如對本判決上訴，須於收受判決正本送達後20日內向本院提出上
訴狀，並繳納上訴費及附具繕本。
中　　華　　民　　國　　96　　年　　2 　　月　　6 　　日
                                  書記官  鄭 隆 慶
附表：
┌───────┬────────────┐
│   姓    名   │應繼分及訴訟費用負擔比例│                         │              │              │
├───────┼────────────┤
│   庚 ○ ○   │     五分之一           │
├───────┼────────────┤
│   己 ○ ○   │     五分之一           │
├───────┼────────────┤
│   戊 ○ ○   │     五分之一           │
├───────┼────────────┤
│   丁 ○ ○   │     五分之一           │
├───────┼────────────┤
│   乙 ○ ○   │     十五分之一         │
├───────┼────────────┤
│   甲 ○ ○   │     十五分之一         │
├───────┼────────────┤
│   丙 ○ ○   │     十五分之一         │
└───────┴────────────┘
